臺灣高等法院刑事判決
109年度上訴字第2833號
上  訴  人  
即  被  告  黃俊偉


選任辯護人  許瑞榮律師
上列上訴人即被告因違反毒品危害防制條例案件，不服臺灣新北
地方法院108年度訴字第1057號，中華民國109年6月5日第一審判
決（起訴案號：臺灣新北地方檢察署108年度偵字第24124號、10
8年度偵字第35453號），提起上訴，本院判決如下：
    主  文
上訴駁回。
    事  實
一、甲○○明知4-甲基甲基卡西酮、硝甲西泮、3,4-亞甲基雙氧苯
    基乙基胺戊酮均係毒品危害防制條例列管之第三級毒品，硝
    西泮則為同條例列管之第四級毒品，非經許可，不得持有或
    販賣，竟意圖營利，基於販賣第三、四級毒品之犯意，於民
    國108年4、5 月間某日，在臺北市中正區林森北路某處，向
    真實姓名年籍不詳、綽號「小蜜蜂」之成年男子購入如附表
    一所示毒品咖啡包後，將其藏放在不知情之友人陳衫毓（所
    涉販賣毒品罪嫌，由臺灣新北地方檢察署檢察官以108年度
    偵字第24124號、第35453號為不起訴處分）所承租、位於新
    北市○○區○○路000號11樓之10住處內，欲伺機販賣與不特定
    人以牟利；嗣於108年7月24日，甲○○以其持用之行動電話門
    號0000000000號連結至網際網路，透過通訊軟體微信，與真
    實姓名年籍不詳暱稱「誰是」之成年人（無證據證明係未滿
    18歲之人），達成以新臺幣（下同）30萬元販賣如附表一所
    示毒品之合意，甲○○遂於翌日上午11時許，聯繫不知情之友
    人劉俊宏、林佳瑢（該2人涉嫌販賣毒品部分，業經臺灣新
    北地方檢察署檢察官以108年度偵字第24124 號、第35453號
    為不起訴處分）至陳衫毓上址租屋處，協助其將上開毒品搬
    運至劉俊宏所駕駛車牌號碼000-0000號自用小客車上（其中
    附表ㄧ編號3所示OFF毒品咖啡包1包於搬運途中不慎掉落在屋
    內），再指示劉俊宏駕車搭載其前往新北市○○區○○○路000號
    前，欲與「誰是」進行交易，因形跡可疑為警攔查，並當場
    扣得如附表一編號1、2所示毒品、甲○○所有OPPO R17手機1
    支（含行動電話門號0000000000號SIM卡1張），致未成交而
    不遂；復經警於同日下午4時許，前往陳衫毓上址租屋處，
    經陳衫毓同意後執行搜索，扣得如附表ㄧ編號3所示毒品。
二、案經新北市政府警察局板橋分局移送臺灣新北地方檢察署檢
    察官偵查起訴。
    理  由
一、證據能力
    按被告以外之人於審判外之陳述，雖不符刑事訴訟法第159
    條之1至第159條之4之規定，而經當事人於審判程序同意作
    為證據，法院審酌該言詞陳述或書面陳述作成時之情況，認
    為適當者，亦得為證據。當事人、代理人或辯護人於法院調
    查證據時，知有第159條第1項不得為證據之情形，而未於言
    詞辯論終結前聲明異議者，視為有前項之同意，同法第159
    條之5第1項、第2項有明文規定。本判決下列所引用被告以
    外之人於審判外之供述證據，檢察官、上訴人即被告甲○○及
    其辯護人於本院準備程序均表示同意有證據能力（見本院卷
    第85至88頁），迄本案辯論終結前亦未再聲明異議，本院審
    酌上開供述證據資料製作時之情況，尚無違法不當及證明力
    明顯過低之瑕疵之情形，爰依前開規定，認均具有證據能力
    。又下列所引用之非供述證據之證據能力部分，核均無證據
    證明係公務員違背法定程序所取得，或有其他不得作為證據
    之情形，審酌前揭非供述證據並無信用性過低之疑慮，且與
    被告犯行之認定具關聯性，依刑事訴訟法第158條之4規定反
    面解釋，應認均有證據能力，而得採為判決之基礎。   
二、認定事實所憑之證據及理由
㈠上揭事實，業據被告於偵查、原審及本院審理時均坦承不諱（
  見108年度偵字第24124號卷【下稱偵卷】第145至147頁反面、
  第225至226頁、原審訴字卷第34、125、216至217頁、本院卷
  第84、128頁），核與證人劉俊宏、林佳瑢於警詢及偵查之證
  述大致相符（見偵卷第12至15頁反面、第17至19頁反面、第12
  4至128 頁、第131至136頁），並有新北市政府警察局板橋分
  局（搜索）扣押筆錄、扣押物品目錄表各2 份、扣案物品照片
  29張、內政部警政署刑事警察局（下稱刑事警察局）108 年11
  月4日刑鑑字第1080072833號鑑定書、微信對話紀錄擷取畫面
  翻拍照片15張、陳衫毓上址租屋處社區監視器錄影畫面及租賃
  契約翻拍照片7張在卷可憑（見偵卷第30至34頁、第39至43頁
  、第77至82頁、第83頁反面、第85反面至86頁、第87頁反面，
  第90至91頁反面、第114至117頁反面、第221至222頁），復有
  如附表一所示毒品及被告所有OPPO R17手機1支（含行動電話
  門號0000000000號SIM卡1張）扣案為證，足認被告具任意性且
  不利於己之自白，與上開事證彰顯之事實相符，應堪採信屬實
  。
㈡按販賣毒品罪係重罪，若無利可圖，衡情一般持有毒品者，當
  不致輕易將持有之毒品交付他人，且販賣毒品乃違法行為，非
  可公然為之，且有其獨特之販售路線及管道，亦無公定之價格
  ，復可任意增減其分裝之數量，而每次買賣之價量，亦可能隨
  時依市場貨源之供需情形、交易雙方之關係深淺、資力、對行
  情之認知、可能風險之評估、查緝是否嚴緊，及購買者被查獲
  時供述購買對象之可能性風險評估等諸般事由，而異其標準，
  非可一概而論，是販賣之利得，誠非固定，縱使販賣之人從價
  差或量差中牟利方式互異，其意圖營利之非法販賣行為仍屬同
  一。又販賣利得，除經被告供明，或因帳冊記載致價量至臻明
  確外，確實難以究明。然一般民眾均普遍認知毒品價格非低、
  取得不易，且毒品交易向為政府查禁森嚴，一經查獲，並對販
  毒者施以重罰，衡諸常情，倘非有利可圖，殊無必要甘冒持有
  、交易毒品遭查獲、重罰之極大風險。從而，除確有反證足資
  認定提供他人毒品者所為係基於某種非圖利本意之原委外，通
  常尚難因無法查悉其買進、賣出之差價，而諉無營利之意思，
  或阻卻販賣犯行之追訴，以免知過坦承者難辭重典，飾詞否認
  者反得逞僥倖，反失情理之平。又毒品危害防制條例所稱之「
  販賣」，係指有償之讓與行為，包括以「金錢買賣」或「以物
  易物」（即互易）等態樣在內；祇要行為人在主觀上有藉以營
  利之意圖，而在客觀上有以毒品換取金錢或其他財物之行為，
  即足當之；至於買賣毒品之金額或所換得財物之實際價值如何
  ，以及行為人是否因而獲取價差或利潤，均不影響販賣毒品罪
  之成立（最高法院104年度台上字第356號判決意旨參照）。查
  被告為本案犯行時，為智識正常之成年人，對於毒品交易為檢
  警嚴予取締之犯罪，法律並就此設有重典處罰，當知之甚明，
  倘被告無從中營利之意，豈有甘冒重典涉險欲為如附表一所示
  將近2千包毒品咖啡包交易之理，況被告於偵查中亦自承上開
  扣案咖啡包之來源係伊於108年4、5月間在林森北路酒店跟綽
  號小蜜蜂以10幾萬元購得等情（見偵卷第145頁、第170頁），
  其主觀上有從中賺取差價以營利之意圖甚明。 
㈢綜上所述，被告基於營利之意思而為本件販賣第三、四級毒品
  未遂之犯行，事證已臻明確，應依法論科。
三、法律適用
㈠按行為後法律有變更者，適用行為時之法律，但行為後之法律
  有利於行為人者，適用最有利之法律，刑法第2條第1項定有明
  文。本件被告行為後，毒品危害防制條例第4條第3項、第4項
  及同條例第9條第3項、第17條第2項業於109年1月15日修正公
  布，並於同年7月15日施行，經查：
⒈修正前毒品危害防制條例第4條第3項規定：「製造、運輸、販
  賣第三級毒品者，處7年以上有期徒刑，得併科新臺幣7百萬元
  以下罰金。」，修正後毒品危害防制條例第4條第3項則規定：
  「製造、運輸、販賣第三級毒品者，處7年以上有期徒刑，得
  併科新臺幣1千萬元以下罰金。」，修正後毒品危害防制條例
  第4條第3項，將法定刑自「7年以上有期徒刑，得併科新臺幣7
   百萬元以下罰金」，提高為「7年以上有期徒刑，得併科新臺
  幣1千萬元以下罰金」，經比較新、舊法律，修正後毒品危害
  防制條例第4條第3項並無較有利於被告之情形。
⒉修正前毒品危害防制條例第4條第4項規定：「製造、運輸、販
  賣第四級毒品者，處5年以上12年以下有期徒刑，得併科新臺
  幣3百萬元以下罰金。」，修正後毒品危害防制條例第4條第4
  項則規定：「製造、運輸、販賣第四級毒品者，處5年以上12
  年以下有期徒刑，得併科新臺幣5百萬元以下罰金。」，修正
  後毒品危害防制條例第4條第4項之罰金刑部分提高，經比較新
  、舊法，修正後毒品危害防制條例第4條第4項並無較有利於被
  告之情形。
⒊又毒品危害防制條例第9條於109年1月15日修正公布，自109年7
  月15日施行，修正後該條第3項明定「犯前5條之罪(包括同條
  例第4條至第8條之罪)而混合二種以上之毒品者，適用其中最
  高級別毒品之法定刑，並加重其刑至二分之一。」本條雖係被
  告犯本案後修正，然參酌其修正理由「本條第3項所稱之混合
  ，係指將二種以上之毒品摻雜調合，無從區分而言(如置於同
  一包裝)。依目前毒品查緝實務，施用混合毒品之型態日益繁
  多，且因混合毒品之成分複雜，施用後所造成之危險性及致死
  率均高於施用單一種類者，為加強遏止混合毒品之擴散，爰增
  訂第3項，規定犯第4條至第8條之罪，而有混合二種以上毒品
  之情形者，加重其刑至二分之一。另本項係屬分則之加重，為
  另一獨立之犯罪型態，如其混合二種以上毒品屬不同級別，應
  依最高級別毒品所定之法定刑，並加重其刑至二分之一，例如
  販賣混合第三級及第四級毒品者，依販賣第三級毒品之法定刑
  處斷，並加重其刑至二分之一；如屬同一級別者，因無從比較
  高低級別，則依各該級別毒品所定之法定刑，加重其刑至二分
  之一，併予敘明。」是依新修正本條例第9條第3項之修正及規
  範意旨，立法者係認為行為人混合多種毒品而成新興毒品之情
  形，由於產生之新興毒品效用更強或更便於施用，更容易造成
  毒品之擴散，危險性更高，故更應針對此等混合型新興毒品之
  製造、運輸、販賣等行為加重刑責，以遏止混合型新興毒品之
  氾濫。如附表一編號1所示毒品（彩虹惡魔咖啡包）檢出第三
  級毒品4-甲基甲基卡西酮、微量第三級毒品硝甲西泮、微量第
  三級毒品3,4-亞甲基雙氧苯基乙基胺戊酮、微量第四級毒品硝
  西泮等成分，係混合二種以上，且不同級別者，如附表一編號
  2、3所示毒品（OFF咖啡包）檢出第三級毒品4-甲基甲基卡西
  酮、微量第三級毒品硝甲西泮等成分，係混合二種以上，且屬
  同一級別者，修法前之司法審判實務所持法律見解，係依想像
  競合犯從一重處斷，同為適用最高級別毒品所定之法定刑；而
  依新修正之本條例第9條第3項之規定，係適用其中最高級別毒
  品之法定刑，並加重其刑至二分之一。是經比較新舊法結果，
  以修法前之司法審判實務所持法律見解較有利於被告，修正後
  之加重其刑規定並無較有利於被告之情形。
⒋修正前毒品危害防制條例第17條第2項原規定：「犯第四條至第
  八條之罪於偵查及審判中均自白者，減輕其刑。」，修正後毒
  品危害防制條例第17條第2項則規定：「犯第四條至第八條之
  罪於偵查及歷次審判中均自白者，減輕其刑。」，而本件被告
  迭於偵查及原審、本院就本案犯行，均自白不諱，即不論適用
  修正前、後毒品危害防制條例第17條第2 項之規定，均符合該
  減刑要件，新舊法處罰之輕重相同，對被告而言即無有利或不
  利之情形。
⒌稽此，就本件論罪科刑有關之事項，經綜合法律修正前後之整
  體比較，揆諸刑法第2條第1項之「從舊從輕」原則，適用修正
  前之刑罰法律，對被告較為有利，自應就被告上開所為整體適
  用被告行為時即修正前毒品危害防制條例之相關規定。至原判
  決雖未及比較新舊法，惟原審適用修正前毒品危害防制條例第
  4條第3項、第4項、第6項、第17條第2項規定予以論罪科刑並
  無違誤，且不影響判決本旨，爰不予撤銷並補正之，附此說明
  。
㈡核被告所為，係犯修正前毒品危害防制條例第4條第6項、第3項
  之販賣第三級毒品未遂罪及同條例第4條第6項、第4項之販賣
  第四級毒品未遂罪。又被告販入後持有第三級毒品純質淨重二
  十公克以上之低度行為，應為販賣未遂之高度行為所吸收，不
  另論罪（本件無證據證明被告持有之第四級毒品達純質淨重二
  十公克以上）。
㈢被告以一行為同時販賣如附表一所示毒品而未遂，同時觸犯上
  開販賣第三級毒品未遂、販賣第四級毒品未遂罪，為想像競合
  犯，應依刑法第55條從一重之販賣第三級毒品未遂罪處斷。　
㈣被告已著手於販賣毒品犯罪之實行而未遂，爰依刑法第25條第2
  項之規定，按既遂犯之刑度減輕之。
㈤按修正前毒品危害防制條例第17條第2項規定，犯第4條至第8條
  之罪於偵查及審判中自白者，減輕其刑，旨在獎勵犯罪行為人
  之悛悔，同時使偵、審機關易於發現真實，以利毒品查緝，俾
  收防制毒品危害之效。查被告於偵查、原審及本院均自白本件
  販賣第三級毒品、第四級毒品未遂犯行，已如前述，符合修正
  前毒品危害防制條例第17條第2項得減輕其刑之要件，爰依上
  開規定減輕其刑，並依法遞減之。　
㈥刑法第59條
⒈被告及其辯護人雖主張：被告就其犯行業已深感悔悟，審酌被
  告並無前科紀錄且有正當工作，素行良好，於偵查之初即坦承
  犯行，犯後態度尚佳，扣案毒品經警查獲尚未流入社會造成實
  際危害，被告之母患有末期腎衰竭併規則透析、糖尿病併心血
  管病變，醫囑需規則一週三次到院透析、治療，否則有生命危
  險，需人照顧，又於108年間3月因骨折脫臼、108年5月及6月
  因神經關節病變等經手術治療，有相關診斷證明書及身心障礙
  證明資料可參，被告因其母親之醫療費用及家庭經濟壓力而涉
  犯本案，其情可憫，實有情輕法重之情，被告符合刑法第59條
  酌減其刑之要件等語。
⒉然按刑法第59條於94年2月2日修正公布，95年7月1日施行，將
  原條文：「犯罪之情狀可憫恕者，得酌量減輕其刑」，修正為
  ：「犯罪之情狀顯可憫恕，認科以最低度刑仍嫌過重，得酌量
  減輕其刑」。立法說明指出：該條所謂「犯罪之情狀可憫恕」
  ，本係指審酌刑法第57條各款所列事項以及其他一切與犯罪有
  關之情狀之結果，認其犯罪足堪憫恕者而言。依實務上見解，
  必在客觀上顯然足以引起一般同情，認為縱予宣告法定最低度
  刑猶嫌過重者，始有其適用。為防止酌減其刑之濫用，自應嚴
  定其適用之要件，以免法定刑形同虛設，破壞罪刑法定原則，
  乃增列文字，將此適用條件予以明文化，有該條之立法說明可
  參。而刑法第59條規定犯罪之情狀可憫恕者，得酌量減輕其刑
  ，其所謂「犯罪之情狀」，依上開立法之說明，自應與同法第
  57條規定科刑時應審酌之一切情狀予以全盤考量，審酌其犯罪
  有無特殊之原因與環境，在客觀上足以引起一般同情，以及宣
  告法定低度刑，是否猶嫌過重等情形以為判斷。尤以此項酌減
  之規定，係推翻立法者之立法形成，就法定最低度刑再予減輕
  ，為司法之權，適用上自應謹慎，未可為常態，其所具特殊事
  由，應使一般人一望即知有可憫恕之處，非可恣意為之。
⒊查被告販賣未遂之毒品咖啡包數量將近2千包，並非施用毒品者
  單純互通有無之零星販賣可資比擬，對於國人身心健康及社會
  秩序實已造成潛在之危險，犯罪情節非輕，被告於原審自陳伊
  與弟弟輪流照顧母親（見原審卷第35、218頁），審諸被告行
  為時正值青壯，非屬毫無工作能力之人，倘有家計壓力，仍可
  另循其他正當管道獲取所得，尚難認有何不得已之情，依被告
  之犯罪情狀在客觀上尚不足以引起一般人同情，況修正前毒品
  危害防制條例第4條第3項販賣第三級毒品罪之法定刑固為「7
  年以上有期徒刑，得併科新臺幣700萬元以下罰金」，然被告
  經依刑法第25條第2項、修正前毒品危害防制條例第17條第2項
  規定遞減其刑，已可在減刑後之法定刑度內妥適斟酌量刑，亦
  即其減刑後之最低度刑尚無過於嚴苛之處，實難認有科以最低
  度刑仍嫌過重，顯可憫恕之情，其刑度與被告本案犯行相較，
  並無情輕法重之情狀，乃不再依刑法第59條規定予以酌減其刑
  ，是被告及其辯護人執前詞主張適用刑法第59條規定，難認可
  採。　
四、不另為無罪諭知部分 　　
㈠公訴意旨另以：被告明知如附表二、附表三所示毒品，均為毒
  品危害防制條例所列管之第三級、第四級毒品，不得非法持有
  及販賣，竟意圖營利，基於販賣第三級、第四級毒品之犯意，
  於108年7月25日前某日，在不詳地點，以不詳方式，取得上開
  毒品及相關咖啡粉原料後，在其向不知情之陳衫毓所借用之上
  址新莊區中正路租屋處內，將前述毒品攪拌混合成粉末，再加
  入一定比例之咖啡粉後，裝進咖啡包裝內，以封膜機密封，而
  伺機販售予不特定人以牟利。嗣於108年7月25日上午11時許，
  被告搭乘由不知情之劉俊宏所駕駛之上開自小客車，行經新北
  市○○區○○○路000號前時，即為警查獲而不遂；復經警於同日上
  午11時40分許，持搜索票前往被告位於新北市○○區○○街000號6
  樓（頂樓加蓋）之居所執行搜索，而扣得如附表二所示第三級
  毒品愷他命1包及咖啡粉原料1包（毛重11.18 公克）；另於同
  日下午4時許，經徵得陳衫毓之同意後，在其上址租屋處執行
  搜索，而扣得如附表三所示毒品、咖啡包裝紙4個、咖啡粉原
  料15包（總毛重332.6公克）、封膜機2台、咖啡包裝紙1批、
  毒品分裝袋1批、電子磅秤1個、分裝鏟1支、K盤（含K卡）1個
  、現金新臺幣28,800元。因認被告此部分亦涉犯毒品危害防制
  條例第4條第6項、第3項之販賣第三級毒品未遂罪嫌等語。
㈡按犯罪事實應依證據認定之，無證據不得認定犯罪事實；不能
  證明被告犯罪者，應諭知無罪之判決，刑事訴訟法第154條第2
   項、第301條第1項分別定有明文。又事實之認定，應憑證據
  ，如未能發現相當證據，或證據不足以證明，自不能以推測或
  擬制之方法，為裁判基礎（最高法院40年台上字第86號刑事判
  例參照）；認定不利於被告之事實，須依積極證據，苟積極證
  據不足為不利於被告事實之認定時，即應為有利於被告之認定
  ，更不必有何有利之證據（最高法院30年上字第816號刑事判
  例參照）；認定犯罪事實所憑之證據，雖不以直接證據為限，
  間接證據亦包括在內；然而無論直接或間接證據，其為訴訟上
  之證明，須於通常一般之人均不致有所懷疑，而得確信其為真
  實之程度者，始得據為有罪之認定，倘其證明尚未達到此一程
  度，而有合理之懷疑存在時，事實審法院復已就其心證上理由
  予以闡述，敘明其如何無從為有罪之確信，因而為無罪之判決
  ，尚不得任意指為違法（最高法院76年台上字第4986號刑事判
  例參照）。
㈢公訴人認定被告涉有前揭販賣第三級毒品未遂罪嫌，主要係以
  警方在被告萬安街住處查獲如附表二所示毒品、咖啡粉原料1
  包（毛重11.18 公克）及在陳衫毓上址租屋處查獲如附表三所
  示毒品、咖啡包裝紙4個、咖啡粉原料15包（總毛重332.6公克
  ）、封膜機2台、咖啡包裝紙1批、毒品分裝袋1批、電子磅秤1
  個、分裝鏟1支、K盤（含K卡）等物，為其論據。
㈣訊據被告否認有販賣如附表二 、附表三所示毒品未遂之犯行，
  辯稱：附表二所示愷他命1包是108年7月18日、19日伊前往林
  森北路酒店向不認識的人以2,000元購買，是自己要施用的；
  附表三所示毒品不是伊的；在伊居所扣得之咖啡粉1包（毛重1
  1.18 公克）及在陳衫毓租屋處查扣之咖啡粉15包都是伊的，
  是男人保健食品，自己吃的；咖啡粉包裝紙4個，是伊在108年
  7月17日至18日左右喝的哈密瓜口味毒品咖啡包剩下的空袋；
  其他如封膜機、咖啡包裝紙1批、毒品分裝袋1批、電子磅秤1
  個、分裝鏟1支、K盤（含K卡）不知道是誰的（見偵卷第8頁正
  反面、第145頁）；伊並未在陳衫毓上址租屋處內，將毒品攪
  拌混合成粉末，再加入一定比例之咖啡粉後裝入咖啡包裝內，
  以封膜機密封等語（見偵卷第170頁、原審卷第125至126 頁）
  。經查：
⒈本件員警於108年7月25日上午11時40分許，在被告上開住處查
  獲如附表二所示第三級毒品愷他命1包；另於同日下午4時許，
  在證人陳衫毓前揭租屋處扣得如附表三所示之物等情，業經被
  告及證人陳衫毓分別供認或證述在卷（見偵卷第7頁、第8頁正
  、反面、第25頁反面至26頁、第139至141頁、第145頁），並
  有新北市政府警察局板橋分局搜索扣押筆錄、扣押物品目錄表
  各2 份、扣案物品照片28張附卷可憑（見偵卷第35至36頁、第
  39至42頁、第83至89頁反面）；又如附表二 、附表三所示之
  物，經送刑事警察局及臺北榮民總醫院鑑定結果，各檢出含有
  如附表二、附表三所載第三級毒品成分乙節，亦有刑事警察局
  108年11月4日刑鑑字第1080072833號鑑定書、臺北榮民總醫院
  108 年10月14日北榮毒鑑字第C0000000號毒品成分鑑定書㈡至㈧
  、北榮毒鑑字第C0000000-Q號毒品純度鑑定書－硝甲西泮各1份
  可參（見偵卷第210至226頁、第220至222頁），是上情固可認
  定。
⒉在被告上開萬安街住處查扣之愷他命1包，驗前淨重2.0717公克
  、驗餘淨重2.0694公克，有臺北榮民總醫院108 年10月14日北
  榮毒鑑字第C0000000號毒品成分鑑定書㈡在卷足考（見偵卷第2
  10 頁），數量甚微，且持有毒品之原因非僅一端，或基於販
  賣營利之目的販入毒品而持有、或基於非營利之目的而取得毒
  品並持有，如無確切證據，自不得僅憑持有毒品之數量多寡，
  或有查獲相關工具等情狀，即推定行為人係基於營利目的而販
  入毒品。查被告經警採集之尿液經送鑑結果，呈愷他命陽性反
  應一節，有勘察採尿同意書、新北市政府警察局受採集尿液檢
  體人姓名及檢體編號對照表（檢體編號：A0000000號）、台灣
  檢驗科技股份有限公司濫用藥物檢驗報告各1份可參（見偵卷
  第52至53頁、第171頁），被告於警詢時亦供稱：我第一次施
  用愷他命大概於100年左右，在三重區的黃金歲月KTV 內，放
  在香菸裡面施用；最後一次於108年7月25日上午8 時許在我萬
  安街住處施用等語（見偵卷第10頁反面），足見被告確有施用
  愷他命之惡習。是被告辯稱其係為供己施用而購入附表二所示
  愷他命等語，尚非全然無稽。此外，檢察官並未對被告究係如
  何基於販賣毒品之犯意，販入上開愷他命，或有何販賣之對象
  、計畫，及如何販賣之細節（例如販賣之數量、價金、交付之
  方法等），提出具體之證據（例如：證人之指認、監聽錄音、
  明確之交易帳冊），證明被告係意圖販賣而「販入」附表二所
  示毒品，且就被告原先購買毒品之目的為何？是否因營利之目
  的而販入？若否，其販入毒品以後，於何時改變其意念而萌生
  販賣營利之意圖，暨其意念改變之原因為何？亦未為任何舉證
  說明，是依檢察官所提出之證據，未達通常一般人均不致有所
  懷疑，而得以確信其為真實之程度，自難僅以在被告萬安街住
  處扣得如附表二所示愷他命，逕認被告主觀上有販賣愷他命營
  利之意圖。
⒊警方雖在證人陳衫毓前揭租屋處扣得如附表三所示毒品，然證
  人陳衫毓於警詢時陳稱：新北市○○區○○路000號11樓之10是我
  承租，本來是我在住，去年（107年）年底後我借給1個綽號「
  大笨」的朋友住，今年（108年）1月快接近農曆過年時，「大
  笨」搬走，我就一直住到今年5月多，之後又借朋友綽號「小
  季」的南部友人住，至昨天警方查獲時，我都已經沒有住等語
  （見偵卷第24頁反面至25頁）；於偵訊時證稱：我107年7月27
  日向房東承租上開中正路房屋，於同年10月將該房屋借給友人
  「大笨」住，108年5月時友人「小季」說他有兩個朋友是情侶
  ，要來臺北工作，我就給他們住；我認識甲○○，他綽號叫「阿
  偉」，他是「小季」的朋友，我透過「小季」認識他的；我只
  有把該屋鑰匙交給「小季」的朋友，請他們轉交「小季」等語
  （見偵卷第139至140頁），核與被告所辯：上開新莊區中正路
  房屋是我朋友「皮皮」（即證人陳衫毓）的住居所；我之前有
  去該處找陳衫毓聊天，陳衫毓有給我鑰匙，因為我寄放東西在
  那邊；我認識「小季」，我有在陳衫毓的租屋處看過他，鑰匙
  是陳衫毓留給「小季」，「小季」於107年7月初再交給我；該
  處有「小季」跟一些不認識的人在使用等情（見偵卷第8頁、
  第10頁反面、第146頁、第226頁）大致相符；足見上開租屋處
  除被告外，尚有他人可自由出入使用，自難僅以警方在該址同
  時查扣如附表三所示毒品及封膜機、咖啡包裝紙1批、毒品分
  裝袋1批、電子磅秤1個、分裝鏟1支、K盤（含K卡）等逕認該
  等物品必為被告所有，並進而推論被告有此部分販賣第三級毒
  品未遂之犯行。又如附表三所示毒品，與本案被告遭查獲販賣
  未遂之如附表一所示毒品，不僅外觀、包裝迥然有別，成分亦
  不盡相同，有扣案物照片、刑事警察局108年11月4日刑鑑字第
  1080072833號鑑定書、臺北榮民總醫院108年10月14日北榮毒
  鑑字第C0000000號毒品成分鑑定書㈡至㈧、北榮毒鑑字第C00000
  00-Q號毒品純度鑑定書－硝甲西泮可佐（見偵卷第77至82頁反
  面、第84頁、第86頁、第87頁反面、第88頁、第89頁反面、第
  210至226頁、第220至222頁），自無從認定附表三所示毒品與
  被告所持有附表一所示毒品之來源同一，並據此推測兩者均係
  被告意圖營利而販入持有。再者，經警方將陳衫毓上址租屋處
  內查扣之封膜機、電子磅秤、附表三編號1所示毒品咖啡包、
  附表三編號8所示毒品跳跳糖採集送驗，以氯丙烯酸酯法、螢
  光粉末法刷掃，輔以手持式多波域光源照射，均未發現可資比
  對之指紋跡證等情，有新北市政府警察局現場勘查案件暨證物
  室管理資訊系統列印資料1份在卷可稽（見偵卷第203頁），尚
  無法認定上開物品確為被告所有，復參以被告既已坦認持有如
  附表一所示多達1,960包毒品咖啡包，並欲販賣予「誰是」之
  事實，衡情應無就如附表三所載少量、零星之第三級毒品是否
  為其所有一事刻意為虛偽陳述之理。
⒋綜上，檢察官所舉證據均不足以證明被告有基於營利之意圖而
  販入附表二、附表三所示毒品，亦無證據證明被告已向外求售
  或供買方看貨或與之議價，自不能謂已著手販賣毒品行為，尚
  難認被告有公訴意旨所指前開販賣第三級毒品未遂犯行，此部
  分本應為被告無罪之諭知，惟公訴意旨認此部分與前揭論罪之
  販賣第三、四級毒品未遂部分，有實質一罪及想像競合之裁判
  上一罪關係，爰不另為無罪之諭知。　　
五、上訴駁回之理由
㈠原審以被告犯行事證明確，適用修正前毒品危害防制條例第4 
  條第6項、第3項、第4項、第17條第2項、第19條第1項，刑法
  第11條、第55條、第25條第2項、第38條第1項等規定，以被告
  之責任為基礎，審酌其明知毒品對個人健康及社會秩序皆有所
  戕害，竟販賣上開毒品以牟利，不僅擴大毒品之流通範圍，且
  對社會風氣及治安造成危害，並參酌其素行、教育程度、家庭
  與經濟狀況（見原審卷第216頁），暨其犯罪之動機、目的、
  手段、販賣毒品之數量、未實際獲取價金，及於犯後坦承犯行
  ，良有悔意等一切情狀，量處有期徒刑2年6月；復說明：扣案
  如附表一（即原判決附表一編號1、2、附表三編號10）所示含
  有第三、四級毒品成分之咖啡包，均係違禁物，應依刑法第38
  條第1項規定諭知沒收（至鑑驗用罄部分，因已滅失，爰不再
  為沒收之諭知），而盛裝上開第三、四級毒品之包裝袋，因包
  覆毒品，其上顯留有該毒品之殘渣，無論依何種方式均難與之
  析離，應整體視之為毒品，爰連同該包裝併予宣告沒收；扣案
  OPPO R17手機1支（含行動電話門號0000000000號SIM 卡1張）
  ，係供被告作為本案販賣第三、四級毒品聯繫所用，有被告與
  「誰是」間之微信對話紀錄擷取畫面翻拍照片可證（見偵卷第
  114至117 頁），應依毒品危害防制條例第19條第1項規定宣告
  沒收；至本件一併扣案之IPHONE 6 Plus手機、SAMSUNG S7手
  機、OPPO R9手機各1支、在被告居所扣得之檸檬酸1包（毛重1
  2.95公克）、咖啡粉1包（毛重11.18公克）、監視器主機1台
  、在證人陳衫毓租屋處扣得之咖啡包裝紙4個、咖啡粉原料15
  包（總毛重332.6公克），被告固均坦承為其所有（見偵卷第7
  至第8頁正、反面、第145頁），然依卷內事證，尚無從證明與
  被告本件販賣第三、四級毒品未遂之犯行有關，核其性質復非
  屬違禁物或應義務沒收之物，是皆不予諭知沒收；經核原審認
  事用法，並無違誤，量刑亦稱妥適。
㈡被告上訴意旨略以：被告並無前科紀錄且有正當工作，於偵查
  之初即坦承犯行，被告之母罹病需人照護，原審未審酌適用刑
  法第59條酌減其刑，量刑尚屬過重；且被告之母每週需洗腎3
  次，於109年6月17日又發生車禍事故，造成左近端肱骨骨折、
  位移，進行固定手術，須由被告負起照顧患病母親日常之責任
  ，被告實以暫不執行為適當，原審認被告有令其實際接受刑罰
  執行之必要，不予諭知緩刑，容有審酌餘地，請從輕量刑，並
  為緩刑諭知等語。
㈢按被告犯罪之情狀是否顯可憫恕，而得適用刑法第59條規定酌
  量減輕其刑，係事實審法院之職權，倘認被告之犯罪情狀並無
  何顯可憫恕，對之宣告法定最低度刑猶嫌過重之情形，而未適
  用該條規定酌減其刑，自無違法可言。被告所為難認有適用刑
  法第59條酌減其刑之理由，業經敘明如前，原審未依刑法第59
  條規定酌量減輕其刑，並未逾越法律所規定之範圍，或濫用其
  權限，核屬原審裁量職權之行使，並無不合。上訴理由主張本
  案應依刑法第59條酌減其刑，即非可採。
㈣又按刑之量定，為求個案裁判之妥當性，法律賦予法院裁量之
  權，量刑輕重，屬為裁判之法院得依職權自由裁量之事項，苟
  其量刑已以行為人之責任為基礎，並斟酌刑法第57條各款所列
  情狀，在法定刑度內，酌量科刑，如無偏執一端，致明顯失出
  失入情形，即不得單就量刑部分遽指為不當或違法。經查，原
  審判決於量刑時，已審酌刑法第57條各款所列情形，並予以綜
  合考量，衡諸原審對被告販賣第三級毒品未遂犯行，依刑法第
  25條第2項未遂犯之規定，及毒品危害防制條例第17條第2項規
  定，減輕其刑，量處有期徒刑2年6月，所為量刑既未逾越法定
  刑度，亦未濫用裁量權限，與被告之罪責相當，並無量刑輕重
  失衡，顯然過重情形，被告提起上訴指摘原判決量刑過重，亦
  無理由；另被告雖以其母因病需照護為由上訴主張應宣告緩刑
  ，然被告經量處之刑，已逾2年有期徒刑，不符刑法第74條第1
  項緩刑宣告之要件，此部分上訴亦無理由。 
㈤綜上，被告上訴指摘各節，均無理由，應予駁回。
據上論斷，應依刑事訴訟法第368條，判決如主文。
本案經檢察官劉新耀提起公訴，由檢察官孫治遠到庭執行職務。
中　　華　　民　　國　　109 　年　　10　　月　　29　　日
                  刑事第十八庭  審判長法  官  何俏美
                                      法  官  陳海寧
                                      法  官  葉乃瑋
以上正本證明與原本無異。
如不服本判決，應於收受送達後20日內向本院提出上訴書狀，其
未敘述上訴之理由者並得於提起上訴後20日內向本院補提理由書
（均須按他造當事人之人數附繕本）「切勿逕送上級法院」。
                                      書記官  程欣怡
中　　華　　民　　國　　109 　年　　10　　月　　29　　日
附錄：本案論罪科刑法條全文
修正前毒品危害防制條例第4條
製造、運輸、販賣第一級毒品者，處死刑或無期徒刑；處無期徒
刑者，得併科新臺幣2 千萬元以下罰金。
製造、運輸、販賣第二級毒品者，處無期徒刑或7 年以上有期徒
刑，得併科新臺幣1 千萬元以下罰金。
製造、運輸、販賣第三級毒品者，處7 年以上有期徒刑，得併科
新臺幣7 百萬元以下罰金。
製造、運輸、販賣第四級毒品者，處5 年以上12年以下有期徒刑
，得併科新臺幣3 百萬元以下罰金。
製造、運輸、販賣專供製造或施用毒品之器具者，處1 年以上7
年以下有期徒刑，得併科新臺幣1 百萬元以下罰金。
前五項之未遂犯罰之。
附表一：
編號 毒品名稱 毒品成分 重量 1 彩虹惡魔咖啡包959包 第三級毒品4-甲基甲基卡西酮、微量第三級毒品硝甲西泮、微量第三級毒品3,4-亞甲基雙氧苯基乙基胺戊酮、微量第四級毒品硝西泮 總淨重6485.47公克、總驗餘淨重6484.11公克、第三級毒品4-甲基甲基卡西酮驗前總純質淨重64.85公克 2 OFF咖啡包1000包 第三級毒品4-甲基甲基卡西酮、微量第三級毒品硝甲西泮 總淨重9290.20公克、總驗餘淨重9289.15公克、第三級毒品4-甲基甲基卡西酮驗前總純質淨重278.70公克 3 OFF毒品咖啡包1包 第三級毒品4-甲基甲基卡西酮、微量第三級毒品硝甲西泮 淨重5.86公克、驗餘淨重4.86公克 
附表二：
編號 毒品名稱 毒品成分 重量 1 淡黃色晶體1包 第三級毒品愷他命 淨重5.4236公克、驗餘淨重5.4218公克 
附表三：
編號 毒品名稱 毒品成分 重量 1 小天使咖啡包4包 第三級毒品3,4-亞甲基雙氧苯基乙基胺戊酮、微量第三級毒品硝甲基泮 淨重1.42公克、驗餘淨重1.23公克 2 黃色粉末1包 第三級毒品4-甲基甲基卡西酮、3,4-亞甲基雙氧苯基乙基胺戊酮 淨重12.4197公克、驗餘淨重12.4178公克 3 紅色粉末1包 第三級毒品3,4-亞甲基雙氧苯基乙基胺戊酮 淨重0.0574公克、驗餘淨重0公克 4 汽車瑪莎拉蒂標誌圖案橘色錠劑2包(內含15顆) 第三級毒品5-甲氧基-N-甲基-N-異丙基色胺、3,4-亞甲基雙氧-N-乙基卡西酮、1-(5-氟戊基)-3-(1-四甲基環丙基甲醯)引 淨重3.0916公克、驗餘淨重2.8772公克 5 六角形圖樣qp78字樣、深藍色六角形錠劑2包(內含16顆及不完整4個) 第三級毒品3,4-亞甲基雙氧苯基乙基胺戊酮 淨重5.1068公克、驗餘淨重4.8195公克 6 斜體F字樣紅色橢圓形錠劑1包(內含5顆) 第三級毒品2-(4-溴-2,5-二甲氧基苯基)-N-(2-甲氧基苯甲基)乙胺、硝甲西泮 淨重2.9827公克、驗餘淨重1.7858公克 7 鑽石圖案/一字刻痕紫色錠劑1包（內含1顆） 第三級毒品2-(4-溴-2,5-二甲氧基苯基)-N-(2-甲氧基苯甲基)乙胺、3,4-亞甲基雙氧苯基乙基胺戊酮 淨重0.2443公克、驗餘淨重0公克 8 霹靂跳跳糖(葡萄)字樣紫色包裝1包 第三級毒品硝甲西泮 淨重1.3883公克、驗餘淨重1.1304公克 9 白色晶體1包 第三級毒品愷他命 淨重5.4236公克、驗餘淨重5.4218公克